臺灣板橋地方法院刑事判決　　　　　　　　　　　　　九十一年度訴緝字第三一號
　　公　訴　人　臺灣板橋地方法院檢察署檢察官
　　被　　　告　甲○○
右列被告因槍砲彈藥刀械管制案件，經檢察官提起公訴（八十九年度偵字第一四一三
號），本院判決如左：
    主  文
甲○○未經許可，寄藏子彈，累犯，處有期徒刑陸月，併科罰金新臺幣伍萬元，徒刑
如易科罰金，罰金如易服勞役，均以新臺幣玖佰元即銀元參佰元折算壹日。扣案之子
彈（直徑約九．三ＭＭ）參顆，均沒收之。
    事  實
一、甲○○前因非業務過失致死罪，經臺灣臺中地方法院於民國（下同）八十一年十
    月二十九日判決有期徒刑六月，緩刑三年確定，嗣由臺灣基隆地方法院於八十四
    年二月二十三日以八十四年度聲字第一二七號撤銷緩刑確定，並於八十四年十一
    月十五日易科罰金執行完畢；其再因肅清煙毒條例案，由臺灣基隆地方法院於八
    十三年七月二十九日以八十三年度訴字第二七二號分別判處有期徒刑五月（非法
    吸用化學合成麻醉藥品部分）、有期徒刑三年（違反戡亂時期肅清煙毒條例第九
    條第一項部分），並定應執行刑有期徒刑三年二月，經臺灣高等法院於八十三年
    十月二十八日以八十三年度上訴字第六一○九號判決上訴駁回確定；另因妨害兵
    役案，經臺灣基隆地方法院於八十三年十一月二十一日以八十三年度易字第九七
    九號判處有期徒刑三月確定，於八十四年十二月五日，與前揭肅清煙毒條例案由
    同院以八十四年聲字第五七九號定應執行刑有期徒刑三年六月確定，自八十四年
    十一月十日開始執行，指揮書執畢日期為八十八年五月九日，於八十七年七月九
    日執行中假釋付保護管束; 復又於八十三年間因肅清煙毒條例案，於八十四年十
    月三十日由臺灣基隆地方法院以八十四年度訴緝字第四八號判決有期徒刑三年二
    月確定，與前揭案件接續執行，前開假釋並遭撤銷，現仍執行中（指揮書執畢日
    期為九十四年九月三十日）。詎猶不知悔改，於八十八年十二月間，未經許可，
    在臺北市○○街口，自年約三十餘歲，綽號「和尚」之姓名年籍均不詳之男子處
    ，受寄具殺傷力之直徑九．三ＭＭ之玩具子彈改造而成之金屬子彈四顆，將之先
    藏於基隆市安樂國中旁之草叢內，迨於八十九年一月八日十二時四十七分許，將
    上開子彈放置於其所有之車號ＳＪ－○五八九號之自用小客車駕駛座前踏板下方
    處，駕駛上開自用小客車行經國道一號公路南向三十六點六公里處（位於臺北縣
    泰山鄉境內），因車禍肇事，為警方查獲，並扣得前開槍彈四顆（鑑定時業經試
    射一顆），始偵知上情。
二、案經內政部警政署國道公路警察局第一警察隊移請板橋地方法院檢察署檢察官偵
    查起訴。嗣甲○○逃匿，經本院通緝到案。
    理  由
一、右揭經警於其駕駛之車號ＳＪ－○五八九號之自用小客車駕駛座前踏板下方處，
    查扣子彈四顆等情，迭據被告甲○○於警訊、檢察官訊問及本院調查審理時坦承
    不諱（詳參偵查卷第五頁八十九年一月八日警訊筆錄、第十五頁八十九年一月八
    日訊問筆錄、本院八十九年四月十一日訊問筆錄），並有上開子彈四顆扣案，且
    有照片一幀、扣押物品清單一件在卷可稽。雖被告於本院調審理時，矢口否認有
    何未經許可，寄藏前開扣案子彈之犯行，辯稱：渠曾將車號ＳＪ－○五八九號之
    自用小客車借給渠弟乙○○開去南部很久，渠被警察查到的前一天晚上，渠弟才
    將車子開回來，渠弟說曾將車子借予好幾個朋友過，因渠不知道子彈在車上，又
    臨時被查到，恐怕子彈是渠弟的，所以才說子彈是「和尚」寄放的云云。
（一）、經查，扣案之子彈四顆，經送內政部警政署刑事警察局以性能檢驗法及試射
        法鑑定結果，認送鑑之制式子彈四顆，實均係由玩具子彈改造而成（具直徑
        約九．三ＭＭ之金屬彈頭），採樣壹顆試射，可擊發，認具殺傷力，此有該
        局八十九年一月十三日刑字鑑第四八九五號鑑驗通知書一紙附卷可稽，足信
        扣案之子彈四顆，為具殺傷力之槍彈。
（二）、又查，被告於警詢時坦承：「（你能不能交代這子彈是誰的？特徵、年齡？
        ）是個叫和尚男子，身高一六五公分、圓臉、眉毛稀疏、微胖，約五十五至
        五十六年次。」、「（問：和尚該名男子，是什麼時間、地點，交給你子彈
        四粒？）八十八年十二月，在臺北市○○街橋下他把子彈四粒交給我。」（
        詳參偵查卷第五頁反面、第六頁八十九年一月八日警詢筆錄）；復於檢察官
        訊問時坦承：「（問：有何答辯？）是朋友放在我這邊，我要拿去還他，在
        去年十二月，朋友綽號叫「和尚」，三十幾歲的人，他在臺北市○○街口拿
        給我的，叫我幫他保管，我當天要拿去還他。」（詳參偵查卷第十五頁反面
        訊問筆錄），並有前開子彈四顆扣案，照片一幀、扣押物品清單一件在卷可
        稽，堪認被告於警詢及檢察官訊問時之自白可採。證人即被告之弟乙○○雖
        於本院調查審理證稱：「八十八或八十九年十月份我去麥寮工作我有使用這
        部車子，這部車子都是我在用，如果我回到臺北的話，我哥哥會用，車子鑰
        匙我和被告一人一副，我在麥寮的時候有二個叫阿富及二螺的工人曾經向我
        借用車子，車子髒的時候都是加油的時候用自動洗車設備洗車，車子內部沒
        有整理，阿富叫許捷復他已經死亡了。二螺這名工人我已經找不到了。」云
        云（詳參本院九十一年三月二十六日審判筆錄）。然依證人乙○○指證曾借
        用前開自用小客車之許捷復及綽號「二螺」二人，前者已經死亡，「二螺」
        真實姓名年籍不詳，且不知所蹤，本院無從調查是否確有其人；縱確有「二
        螺」或許捷復二人，無從積極證據足證子彈確為其二人所放置；再以扣案子
        彈倘為許捷復或「二螺」所持有，豈有藏置於證人乙○○所使用之車輛內而
        不予取回？是徒憑證人乙○○之證言，尚難據為有利於被告之證據。被告所
        辯顯屬卸責之詞，不足採信，事證明確，其寄藏子彈之犯行洵堪認定。
二、按被告甲○○未經許可受寄具有殺傷力之子彈四顆，核其所為，係犯槍砲彈藥刀
    械管制條例第十二條第四項之未經許可寄藏子彈罪。被告行為後，刑法第四十一
    條業於九十年一月四日修正為「犯最重本刑為五年以下有期徒刑以下之刑之罪，
    而受六個月以下有期徒刑或拘役之宣告，因身體、教育、職業、家庭之關係或其
    他正當事由，執行顯有因難者，得以一元以上三元以下折算一日，易科罰金。但
    確因不執行所宣告之刑，難收矯正之效，或難以維持法秩序者，不在此限。」「
    併合處罰之數罪，均有前項情形，其應執行之刑逾六月者，亦同。」並於同年十
    日公布施行，於同年月十二日生效，比較新舊法之規定，以變更後之新法對被告
    有利，依刑法第二條第一項前段之規定，自應適用裁判時之新法。又被告曾因非
    業務過失致死罪，經臺灣臺中地方法院於民國（下同）八十一年十月二十九日判
    決有期徒刑六月，緩刑三年確定，嗣由臺灣基隆地方法院於八十四年二月二十三
    日以八十四年度聲字第一二七號撤銷緩刑確定，並於八十四年十一月十五日易科
    罰金執行完畢，有臺灣高等法院被告全國前案紀錄表、臺灣高等法院檢察署刑案
    紀錄簡覆表各一件附卷可參，其前開有期徒刑執行完畢後五年內更犯本件有期徒
    刑以上之罪，為累犯，爰依法加重其刑（公訴人認係被告所犯上揭妨害兵役罪案
    件經執行有期徒刑三月完畢而論本件累犯，尚有誤會）。爰審酌被告犯罪之動機
    、目的、手段、品行、生活狀況、智識程度、對社會所造成之危害、及其犯罪後
    態度等一切情狀，量處如主文所示之刑，並就判處有期徒刑諭知易科罰金，及罰
    金諭知易服勞役折算標準。
三、雖修正前槍砲彈藥刀械管制條例第十九條第一項規定：犯同條例第十一條之罪，
    經判處有期徒刑者，應於刑之執行完畢或赦免後，令入勞動場所強制工作，其期
    間為三年。惟該條例已於九十年十一月十四日修正公布，刪除該條例第十九條之
    規定，依刑法第二條第二項之規定，應適用修正後之槍砲彈藥刀械管制條例之規
    定，無適用修正前槍砲彈藥刀械管制條例第十九條第一項宣告強制工作規定可言
    。且被告僅寄藏扣案子彈，而未持有不法槍枝，亦未為其他不法行為，不具有一
    定之社會危險性，故本院認被告無須依其他規定為強制工作之保安處分，以符合
    憲法所定之比例原則，附此敘明。
四、扣案之子彈四顆為違禁物，除其中一顆經內政部警政署刑事警察局採樣鑑驗試射
    後已滅失，爰不另宣告沒收外，其餘三顆，應依刑法第三十八條第一項第一款規
    定沒收之。
據上論斷，應依刑事訴訟法第二百九十九條第一項前段，槍砲彈藥刀械管制條例第十
二條第四項，刑法第十一條前段、第二條第一項前段、第二項、第四十七條、第四十
一條第一項前段、第四十二條第二項、第三十八條第一項第一款，罰金罰鍰提高標準
條例第二條，現行法規所定貨幣單位折算新臺幣條例第二條，判決如主文。
本案經檢察官蔡顯鑫到庭執行職務。
中      華      民      國    九  十  一    年    四    月      九      日
                                        臺灣板橋地方法院刑事第二庭
                                                法  官  高玉舜
右正本證明與原本無異。
如不服本判決，應於判決送達後十日內向本院提出上訴狀。
                                                書記官  田世杰
中　　　華　　　民　　　國　　九　十　一　　年　　四　　月　　　十　　　日
附錄本案論罪科刑法條全文：
槍砲彈藥刀械管制條例第十二條
未經許可，製造、販賣或運輸子彈者，處一年以上七年以下有期徒刑，併科新台幣五
百萬元以下罰金。未經許可，轉讓、出租或出借子彈者，處六月以上五年以下有期徒
刑，併科新台幣三百萬元以下罰金。
意圖供自己或他人犯罪之用，而犯前二項之罪者，處三年以上十年以下有期徒刑，併
科新台幣七百萬元以下罰金。
未經許可，持有、寄藏或意圖販賣而陳列子彈者，處五年以下有期徒刑，併科新台幣
三百萬元以下罰金。
第一項至第三項之未遂犯罰之。
